【裁判字號】    98,交聲,3111
【裁判日期】    981210
【裁判案由】    聲明異議
【裁判全文】
臺灣高雄地方法院交通事件裁定        98年度交聲字第3111號
原處分機關  交通部公路總局高雄區監理所
異  議  人
即受處分人  甲○○
上列異議人即受處分人因違反道路交通管理處罰條例案件，對於
交通部公路總局高雄區監理所98年11月17日所為之處分（原處分
：高監營裁字第裁80-NO0000000號）聲明異議，本院裁定如下：
    主  文
原處分撤銷。
甲○○汽車駕駛人，駕駛汽車經測試檢定酒精濃度超過規定標準
，處罰鍰新臺幣參萬元，吊扣普通重型機器腳踏車駕駛執照拾貳
個月，並應接受道路交通安全講習。
    理  由
一、原處分意旨略以：異議人即受處分人甲○○於民國98年11月
    12 日23 時30分許，酒後騎乘車牌號碼K22-508 號普通重機
    車，行經高雄縣林園鄉○○○路永晉加油站前，為警攔檢測
    得其呼氣中酒精濃度達每公升0.45毫克，當場掣單舉發，原
    處分機關並依道路交通管理處罰條例第35條第1 項第1 款規
    定，裁處受處分人罰鍰新臺幣（下同）30,000元、吊扣職業
    聯結車駕駛執照12個月，並應參加道路交通安全講習。異議
    人接獲裁決書後，不服上開裁決處分，於法定期間內向本院
    聲明異議等語。
二、聲明異議意旨略以：異議人因酒後騎乘車牌號碼K22-508 號
    重機車，酒精濃度超過標準，為警依法舉發，除經原處分機
    關裁處罰鍰30,000元外，並吊扣異議人之職業聯結車駕駛執
    照，惟異議人因工作關係須使用職業聯結車駕駛執照，倘職
    業聯結車駕照遭吊扣，將無法維持一家人生計，爰請求撤銷
    吊扣其職業聯結車之處分等語。
三、按汽車駕駛人，駕駛汽車經測試檢定有酒精濃度超過規定標
    準之情形者，處新臺幣15,000元以上60,000元以下罰鍰，並
    當場移置保管其車輛及吊扣其駕駛執照1 年，道路交通管理
    處罰條例第35條第1 項第1 款定有明文。而所謂酒精濃度超
    過規定之標準者，依道路交通安全規則第114 條第2 款之規
    定，係指汽車駕駛人飲用酒類或其他類似物後其吐氣所含酒
    精濃度超過每公升0.25毫克或血液中酒精濃度超過0.05% 以
    上者。又現行道路交通管理處罰條例第68條之條文內容，係
    經立法院於94年11月23日修正通過，總統於94年12月14日公
    布，自95年3 月1 日施行，由原本條文：「汽車駕駛人，因
    違反本條例及道路交通安全規則之規定，受吊扣或吊銷駕駛
    執照處分時，吊扣或吊銷其持有各級車類之駕駛執照」，修
    正為：「汽車駕駛人，因違反本條例及道路交通安全規則之
    規定，受吊銷駕駛執照處分時，吊銷其持有各級車類之駕駛
    執照」，修正後之新法已將「吊扣」之連坐規定排除在外。
    觀其修法意旨，係以原條文將違規駕駛人所持有之各級車類
    駕駛執照一併吊扣或吊銷，失之過酷，影響人民工作及生活
    甚鉅為由，而刪除吊扣駕駛人駕駛執照時，應吊扣駕駛人持
    有各級車類駕駛執照之規定，是依現行道路交通管理處罰條
    例，已無得吊扣駕駛人所持有他級駕駛執照之依據存在。從
    而，於為吊扣駕駛人駕駛執照之處分時，自僅得吊扣駕駛人
    違規時所駕駛該級車類之駕駛執照，以限制其繼續駕駛該級
    車類行駛道路之權利。
四、經查：
（一）異議人甲○○於98年11月12日23時30分許，酒後騎乘車牌
      號碼K22-508 號普通重機車，行經高雄縣林園鄉○○○路
      永晉加油站前，為警攔檢測得其呼氣中酒精濃度達每公升
      0.45毫克而當場舉發，嗣並經原處分機關裁處罰鍰30,000
      元，吊扣職業聯結車駕駛執照12個月，並應參加道路交通
      安全講習之事實，為異議人所不爭執，並有高雄縣政府警
      察局98年11月12日高警交字第NO0000000 號舉發違反道路
      交通管理事件通知單、原處分機關98年11月17日高監營裁
      字第裁8O -NO0000000 號違反道路交通管理事件裁決書各
      1 份在卷可參，是異議人酒精濃度超過規定標準，仍於上
      開時間、地點騎乘重機車之違規行為，堪以認定。
（二）按汽車駕駛人取得高一級車類之駕駛資格者，應換發駕駛
      執照，並准其駕駛較低級車類之車輛：二、已領有大客車
      駕駛執照者，得駕駛大貨車、代用大客車、大客貨兩用車
      、曳引車、小型車、輕型機器腳踏車，道路交通安全規則
      第61條第1 項第2 款定有明文，即所謂之「一人一照原則
      」，本件異議人領有職業聯結車駕駛執照，有證號查詢汽
      車駕駛人資料1 紙附卷可憑，依上開規定，異議人自得騎
      乘普通重機車。而異議人於上開酒後駕車違規行為時，係
      騎駛普通重機車，已如前述，異議人既無普通重型機器腳
      踏車駕駛執照之實體物，本即無從繳交普通重型機器腳踏
      車駕駛執照可供吊扣，如逕予吊扣異議人違規當時並未駕
      駛車類之駕駛執照，將影響異議人工作及生活甚鉅，甚而
      危及其日後就業謀生，與修正後道路交通管理處罰條例第
      68條之規定之立法目的未合，是揆諸前揭規定及說明，原
      處分機關僅得吊扣異議人酒駕當時駕駛車類，即普通重型
      機器腳踏車之駕駛執照，不能僅因異議人無該級駕駛執照
      可供吊扣，即逕行吊扣異議人所持有之職業聯結車駕駛執
      。至上開一人一照原則，固於取得較高等級車類駕駛執照
      之駕駛人違規酒駕時，因異議人無較低等級之駕照可供吊
      扣，而產生技術層面之困難，然交通主管機關非不得於職
      業聯結車駕駛執照上或電腦檔存資料註記吊扣普通重型機
      器腳踏車之駕駛執照，限制異議人之駕駛資格，或以立法
      方式解決，尚不得因異議人無較低等級之駕照可供吊扣，
      即率爾代以吊扣異議人所領有之較高等級車類駕駛執照（
      參見臺灣高等法院98年法律座談會刑事類提案第20號、第
      23 號 研討結果）。
（三）綜上，原處分機關逕行吊扣異議人之職業聯結車駕駛執照
      ，違反道路交通管理處罰條例第68條修正之意旨，尚有未
      恰。從而，異議人提起本件聲明異議為有理由，且因本件
      為一交通違規行為，裁處罰鍰、吊扣駕照與道路安全講習
      處分均無從區分，雖異議人未就罰鍰、施以道路交通安全
      講習部分聲明異議，仍應由本院將原處分撤銷，自為裁罰
      如主文第2 項所示，以期適法。
五、據上論斷，應依道路交通案件處理辦法第20條前段，裁定如
    主文。
中    華    民    國    98    年    12    月    10    日
                      交通法庭  法  官  簡佩珺
以上正本證明與原本無異。
如不服本裁定應於送達後5日內向本院提出抗告狀。
中    華    民    國    98    年    12    月    10    日
                                書記官  蕭家玲


司法院資訊處製作；財團法人民間司法改革基金會備份。
